【裁判字號】    89,上更(一),447
【裁判日期】    890411
【裁判案由】    違反毒品危害防制條例
【裁判全文】
臺灣高等法院高雄分院刑事判決          八十九年度上更(一)字第四四七號
    上  訴  人  台灣高雄地方法院檢察署檢察官
    被      告  甲  ○
    被      告  乙○○
    共      同
    指定辯護人  本院公設辯護人  孫妙岑
右上訴人因被告違反毒品危害防制條例案件，不服臺灣高雄地方法院八十九年度訴字
第三六九號中華民國八十九年四月十一日第一審判決（起訴案號：臺灣高雄地方法院
檢察署八十九年度偵字第二六八七號），提起上訴，判決後，經最高法院發回更審，
本院判決如左：
      主      文
原判決撤銷。
甲○販賣第一級毒品，累犯，處有期徒刑拾年肆月。扣案第一級毒品海洛因肆包，毛
重共貳點伍公克（驗後淨重壹點柒柒公克），第二級毒品安非他命拾捌包，毛重共貳
拾壹點公克（因送驗加裝公文信封，驗後毛重貳拾公克），殘留海洛因之自製鏟
子支，均沒收銷燬；空夾鏈袋拾個，沒收。
乙○○販賣第一級毒品，累犯，處有期徒刑拾年陸月。扣案第一級毒品海洛因貳拾柒
包，毛重共拾柒公克（驗後淨重拾點壹柒公克），第二級毒品安非他命貳包，
毛重共貳拾捌點柒公克（因送驗加裝公文信封，驗後毛重貳拾捌點捌貳公克），殘留
海洛因之自製鏟子壹支，均沒收銷燬；空夾鏈袋肆個，沒收。
      事      實
一、甲○曾有賭博、妨害兵役、轉讓禁藥及多次違反麻醉藥品管理條例等前科，其於
    民國八十一年及八十二年間因違反麻醉藥品管理條例案件，分別經本院及台灣高
    雄地方法院判處有期徒刑二年八月及六月確定；嗣裁定應執行有期徒刑二年十月
    ，於八十五年十一月二十日執行完畢。乙○○有三次違反麻醉藥品管理條例案件
    前科，其於八十六年間因違反麻醉藥品管理條例案件，經臺灣高雄地方法院判處
    有期徒刑七月確定，並八十七年十月十四日執行完畢。甲○、乙○○二人均不知
    悔改，各基於販賣第一級毒品海洛因及第二級毒品安非他命營利之犯意，甲○於
    八十九年一月二十四日下午某時，在高雄縣大寮鄉高雄監獄附近，向綽號「木仔
    」以第一級毒品海洛因每錢新台幣（下同）一萬四千元，第二級毒品安非他命每
    兩一萬五千元之價格販入；乙○○於八十九年一月二十五日下午八時許，在高雄
    縣大寮鄉○○路某釣蝦場，向綽號「阿猴」購買第一級毒品海洛因五萬元及第二
    級毒品安非他命一萬八千元，販入後均未及賣出，於八十九年一月二十五日晚上
    九時十分許，在高雄縣大寮鄉○○路五八一巷二二九號對面工寮前，甲○持有第
    一級毒品海洛因四包（1.1×1、0.7×1、0.4×1、0.3×1），毛重共二．五公克
    （驗後淨重一．七七公克），第二級毒品安非他命十八包（ 1.8×3 、1.7×1、
    0.6×1、0.5×4、0.3×5、0.2×3、 9.5×1 ），毛重共二一．三公克（因送驗
    加裝公文信封，驗後毛重二十三公克）。乙○○持有第一級毒品海洛因二十七包
    （3.8×3、1.9×10、1.8×1、0.8×1、0.5×2、0.3×10），毛重共三十七公克
    （驗後淨重三三．一七公克），持有第二級毒品安非他命二包（ 26.7×1、2×1
    ），毛重共二八．七公克（ 因送驗加裝公文信封，驗後毛重二八．八二公克 ）
    ，為警當場查獲，並扣得上開第一、二級毒品及甲○向朋友「阿明」所借電子磅
    秤一台、及甲○所有空夾鏈袋三十個、殘留海洛因自製鏟子三支，乙○○所有供
    分裝第一、二級毒品所用空夾鏈袋四個、殘留海洛因自製鏟子一支。
二、案經高雄縣警察局鳳山分局移送台灣高雄地方法院檢察署檢察官偵查起訴。
      理      由
一、訊據被告甲○、乙○○均矢口否認有販賣第一、二級毒品之犯行，被告甲○辯稱
    ：扣案伊所有之毒品海洛因及安非他命係伊買來要供自己施用的，因伊要去台北
    找工作，所以買多一點備用，電子秤是要秤看買來的毒品是否有被偷斤兩，而分
    裝成多數小包裝，係先預擬每天要吸食之數量，並無販賣之意思等語。被告乙○
    ○辯稱：扣案伊所有之毒品海洛因及安非他命，是伊剛買回來要吸食用的，伊共
    買了六萬八千元，買來時毒品就分裝好了，剛好甲○打電話找我去聊天，才帶過
    去的云云。
二、經查：
    (一)高雄縣警察局鳳山分局五甲派出所專案組於上述時間接獲線報，在高雄縣大
        寮鄉○○路五八一巷二二九號對面工寮，有人進行毒品交易，經警前往埋伏
        ，發現被告甲○、乙○○二人拉開工寮鐵門外出，即上前表明身分欲盤檢，
        被告二人分頭逃竄，經警追捕並對空鳴槍逮捕被告二人，並扣得被告甲○逃
      跑時丟棄第一級毒品海洛因四包（1.1×1、0.7×1、0.4×1、0.3×1），毛
        重共二．五公克，第二級毒品安非他命十七包（1.8×3、1.7×1、0.6×1、
        0.5×4、0.3×5、0.2×3），毛重共十一．八公克及空夾鏈袋四個。乙○○
        逃跑時丟棄之第一級毒品海洛因二十七包（3.8×3、1.9×10、1.8×1、0.8
        ×1、0.5×2、0.3×10），毛重共三十七公克，第二級毒品安非他命二包（
        26.7×1、2×1）， 毛重共二八．七公克及空夾鏈袋四個、自製鏟子一支，
        隨後在工寮內查獲甲○所有安非他命一包，重九．五公克、電子磅秤一台、
        空夾鏈袋三十個、自製鏟子三支等情，業據被告二人供承不諱，並經證人即
        警員王宏文於偵查、原審及本院前審證述明確（偵查卷四十頁、一審卷三一
        －三二頁、本院上訴卷四八－四九頁），並有報告書一紙附卷可稽。而被告
        甲○為警查獲持有第一級毒品海洛因四包，第二級毒品安非他命十八包（含
        工寮查獲一包）及被告乙○○為警查獲持有第一級毒品海洛因二十七包，第
        二級毒品安非他命二包，經分別送法務部調查局及高雄醫學院附設中和紀念
        醫院檢驗結果，均確屬第一級毒品海洛因及第二級毒品安非他命無訛，有法
        務部調查局編號000000000號、編號000000000號鑑定通
        知書及高雄醫學院附設中和紀念醫院八十九年二月二十二日編號Ｂ0000
        000號、八十九年二月二十九日編號Ｂ0000000號檢驗報告單各一
        在卷可按。是被告二人販入並持有上開毒品，確屬第一級毒品海洛因及第二
        級毒品安非他命。
    (二)被告甲○為警查獲時隨身攜帶第一級毒品海洛因四包（1.1×1、0.7×1、0.
        4×1、0.3×1），毛重共二．五公克，第二級毒品安非他命十七包（1.8×3
        、1.7×1、0.6×1、0.5×4、0.3×5、0.2×3），毛重共十一．八公克。乙
        ○○為警查獲時隨身攜帶第一級毒品海洛因二十七包（3.8×3、1.9×10、1
        .8×1、0.8×1、0.5×2、0.3×10），毛重共三十七公克，第二級毒品安非
        他命二包（26.7×1、2×1 ），毛重共二八．七公克，此據被告二人供明在
        卷，並有上開毒品、及供販賣毒品之分裝工具夾鏈袋扣案可資佐證，復有毒
        品照片可憑；而依上開毒品分裝情形觀之，被告二人將之分裝成重量不同之
        數種規格，顯係依購買者經濟能力不同而分裝，另由被告甲○、乙○○二人
        分別隨身同時攜帶大量第一級毒品海洛因及第二級毒品安非他命，顯係為應
        付沾染不同毒品者所需，並為便於出售，依購買者之經濟能力分裝成重量不
        同之包裝，足見被告二人持有上開毒品，其販賣意圖，甚為灼然。如被告二
        人持有毒品僅供自己吸食，當無隨身攜帶大量毒品，及同時攜帶第一級毒品
        及第二級毒品，並將之分裝成重量不同之數種規格之必要，所辯毒品係供自
        己吸食，自不足採信。
    (三)又意圖營利，係以有無對價關係為判斷，且海洛因、安非他命均物稀價昂，
        且政府懸為禁令嚴加取締，苟無利可圖，衡情被告等應無甘冒被取締判處重
        刑之危險，而販入持有一、二級毒品，且被告二人取得毒品後，為方便販賣
        而加以分裝，足見被告等有意從中營利之意圖甚明，是被告向他人販入海洛
        因、安非他命而持有上開毒品，係基於營利之意圖而販入，要無疑義。
    (四)至被告乙○○辯稱，其持有毒品係向「阿猴」以六萬八千元買的，供己使用
        ，購買時已分裝好了，用一大袋子裝著云云，惟本院前審質之所購買第一、
        二級毒品如何計價？袋內第一、二級毒品各重量、包數如何？被告乙○○均
        稱不清楚（本院上訴卷六四、六五頁），然第一、二級毒品價格懸殊，購買
        者必當問明數量，豈有購買一大包內混雜數量不明之第一、二級毒品，所辯
        毒品是向「阿猴」購買供己使用乙節，顯無足取。綜上所述，足證被告二人
        上開辯解，俱非可採，罪證明確，其等犯行均堪認定。
三、查毒品危害防制條例第五條第一項、第二項所謂意圖販賣持有第一級、第二級毒
    品罪，係指因販賣圖利以外之其他目的取得毒品，嗣後始萌營利意圖者而言；倘
    行為人原即以販賣之意圖而販入毒品，縱未及賣出即被查獲，仍應論以販賣罪責
    ，無成立意圖販賣持有毒品罪餘地（最高法院二十五年非字第一二三號判例參照
    ）。被告甲○、乙○○意圖營利販賣而販入第一級毒品海洛因及第二級毒品安非
    他命之行為，各犯毒品危害防制條例第四條第一項販賣第一級毒品罪及同條第二
    項販賣第二級毒品罪；公訴人認被告所為僅成立毒品危害防制條例第五條第一項
    之意圖販賣而持有第一級毒品罪及同條第二項意圖販賣而持有第二級毒品罪，尚
    有未洽，惟二者之基本社會事實相同，起訴法條應予變更；被告二人分別同時販
    賣第一、二級毒品，所犯上開二罪間，係一行為觸犯數罪名，為想像競合犯，應
    各從一重之販賣第一級毒品罪處斷。被告甲○於八十一年及八十二年間因違反麻
    醉藥品管理條例案件，分別經本院及台灣高雄地方法院判處有期徒刑二年八月及
    六月確定；嗣裁定應執行有期徒刑二年十月，於八十五年十一月二十日執行完畢
    。被告乙○○於八十六年間因違反麻醉藥品管理條例案件，經臺灣高雄地方法院
    判處有期徒刑七月確定，並八十七年十月十四日執行完畢之事實，已據被告二人
    供明在卷，並有臺灣高等法院被告全國前案紀錄表二紙在卷為憑，各於執行完畢
    後五年以內，再犯有期徒刑以上之本罪，均為累犯，除法定刑為死刑、無期徒刑
    部分，依法不得加重外，均應依刑法第四十七條規定加重其刑。被告二人以販賣
    之意圖而販入毒品，尚未及賣出即被查獲，並未實際得利，實害未生，且僅係小
    盤毒販，並非大盤毒梟，如量處法定最低刑度無期徒刑，猶嫌過重，其等犯罪情
    狀堪以憫恕，依刑法第五十九條規定減輕其刑。
四、原審疏未詳察，遽為被告二人公訴不受理之諭知，尚有未洽；檢察官上訴意旨指
    摘原判決不當，為有理由，自應由本院將原判決撤銷改判。爰審酌被告二人販賣
    並持有上開第一、二級毒品海洛因、安非他命之數量及犯罪動機、手段、尚未戕
    害他人健康，暨犯後飾詞狡辯等其他一切情狀，分別量處如主文第二、三項所示
    之刑。扣案被告甲○持有第一級毒品海洛因四包，毛重共二．五公克（驗後淨重
    一．七七公克），第二級毒品安非他命十八包，毛重共二一．三公克（因送驗加
    裝公文信封，驗後毛重二十三公克）及殘留海洛因之自製鏟子三支（無法分離）
    。乙○○持有第一級毒品海洛因二十七包，毛重共三十七公克（驗後淨重三三．
    一七公克），持有第二級毒品安非他命二包，毛重共二八．七公克（因送驗加裝
    公文信封，驗後毛重二十八．八二公克）及殘留海洛因之自製鏟子一支（無法分
    離），分別係屬第一、二級毒品，均依毒品危害防制條例第十八條第一項前段之
    規定，不問屬於犯人與否，沒收銷燬之；至鑑耗之第一、二級毒品既已滅失，自
    勿庸宣告沒收銷燬；又扣案空夾鏈袋三十個為被告甲○所有，另空夾鏈袋四個為
    被告乙○○所有，均供販賣毒品所用之物，應依同條例第十九條第一項沒收之。
    另扣案之電子磅秤一台，並非被告甲○所有，而係向朋友「阿明」借得，迭據被
    告甲○於警訊及偵審各庭中指明，此外並查無任何確切證據足以證明電子磅秤係
    屬被告所有，且係供販毒時秤重之用，自不諭知沒收。另甲○所有行動電話二支
    、吸食器一只、帳冊三張、已吸食摻有海洛因香菸二支、玻璃球吸食器一個、安
    非他命殘渣袋六個、現金一萬零五百元及工寮內查獲疑似海洛因一包，毛重三．
    五公克，經鑑定結果非屬毒品；被告乙○○所有玻璃球吸食器一個、海洛因殘渣
    袋一個及現金二萬一千六百元，上開物品、財物均無證據證明係供本件販賣毒品
    所用之物，自無庸在本件諭知沒收，附此敘明。
據上論結，應依刑事訴訟法第三百六十九條第一項前段、第三百六十四條、第二百九
十九條第一項前段、第三百條、毒品危害防制條例第四條第一項、第二項、第十八條
條第一項前段、第十九條第一項、刑法第十一條、第五十五條、第四十七條、第五十
九條，判決如主文。
本案經檢察官郭振昌到庭執行職務。
中    華    民    國      九十      年       二       月    二十七      日
                              臺灣高等法院高雄分院刑事第二庭
                                  審判長法官  曾永宗
                                        法官  鄭月霞
                                        法官  邱永貴
右正本證明與原本無異。
如不服本判決，應於判決送達後十日內向本院提出上訴狀，其未述理由者並應於提
出上訴狀後十日內向本院補提理由書（應附繕本)。
                                      書記官  張寶花
中    華    民    國      九十      年       三       月       一       日
附錄：本判決論罪科刑法條：
毒品危害防制條例第四條第一、二項：
製造、運輸、販賣第一級毒品者，處死刑或無期徒刑；處無期徒刑者，得併科新臺幣
一千萬元以下罰金。
製造、運輸、販賣第二級毒品者，處無期徒刑或七年以上有期徒刑，得併科新臺幣七
百萬元以下罰金。
                                                                        Ｋ


司法院資訊處製作；財團法人民間司法改革基金會備份。
